【裁判字號】    89,上訴,2342
【裁判日期】    890609
【裁判案由】    毒品危害防制條例
【裁判全文】
臺灣高等法院刑事判決                          八十九年度上訴字第二三四二號
    上  訴  人
    即  被  告  丁○○
    公設辯護人  本院公設辯護人
右上訴人因違反毒品危害防制條例案件，不服臺灣新竹地方法院八十八年度訴字第四
八○號，中華民國八十九年六月九日第一審判決（起訴案號：臺灣新竹地方法院檢察
署八十八年度偵字第三四○四號）提起上訴，本院判決如左：
    主  文
原判決撤銷。
丁○○連續販賣第二級毒品，處有期徒刑柒年陸月。
    事  實
一、丁○○前於民國八十一年間，因違反肅清煙毒條例案件，經本院判處有期徒刑三
    年四月，經假釋交付保護管束後，又於八十四年、八十五年間分別因違反麻醉藥
    品管理條例案件，經本院判處有期徒刑四月、六月，前案之假釋經撤銷後與後案
    接續執行，甫於八十六年十一月二十五日假釋出獄交付保護管束，至八十八年一
    月三日保護管束期滿視為執行完畢（不構成累犯），猶不知悔改，竟意圖營利，
    基於概括之犯意，連續自八十七年五月間某日起至八十八年三月二十九日止，由
    丙○○以0000000000號電話與丁○○聯絡，約明在新竹地區之交貨地
    點、購買之數量，均以新台幣（下同）一千元販賣一小包第二級毒品安非他命予
    丙○○，約販賣十幾次；又自八十七年十月間某日起至八十八年一月三十日甲○○、己○○二人於第一次被查獲前，仍共同以上述行動電話與丁○○聯絡，約明
    在新竹縣竹東鎮○○道路路旁或竹東中山國小等地點，販賣第二級毒品安非他命
    予己○○、甲○○二次（分別為八十七年十二月底三千元一次、八十八年一月初
    二千元一次）；又自燕琴、己○○二人第一次被查獲（八十八年一月三十日）至
    第二次被查獲（八十八年五、六月）間止，由己○○、甲○○共同以上述行動電
    話與丁○○聯絡，由丁○○販賣第二級毒品安非他命予甲○○、己○○二人，分
    別為二千元四次、三千元一次、五千元一次，取貨之地點有二次在朝陽路八十巷
    十九號附近路邊、四次在快速道路旁（甲○○與己○○一起買二次，甲○○單獨
    買二次）。嗣於八十八年一月三十日，為警於己○○新竹縣竹東鎮○○路○段二
    六○巷二八弄十五號住處內，查獲安非他命施用器具一組，在丙○○新竹縣竹東
    鎮○○路○段二五八號，查獲安非他命一公克、施用毒品器具一組等物，始由其
    等供出上情。
二、案經新竹縣警察局橫山分局報請台灣新竹地方法院檢察署檢察官偵查起訴。
    理  由
一、訊據被告丁○○固坦認有與丙○○、己○○、甲○○共同出資購買第二級毒品安
    非他命，且聯絡之方式、購買之地點均與上開證人所證相符，惟矢口否認有販賣
    安非他命之犯行，辯稱：係與其等共同出資向綽號「殺頭」者購買，並未獲利云
    云。
二、經查：
（一）關於被告是否販賣第二級毒品安非他命予丙○○部分，據證人丙○○於警訊時
      證稱：「安非他命是向一位竹東之男子丁○○購得，每次均以一千元買一小包
      ，量多少我不知道，從八十七年五月左右起均只跟丁○○購買，大約共購買十
      幾次（平均每月購買一至二次），最後一次是八十八年三月二十九日晚上二十
      時左右，先撥丁○○0000000000號之行動電話，相約在新竹交貨。
      經指認口卡上之丁○○即是販賣安非他命給我之人」（見偵查卷第五頁反面至
      第六頁反面）；於偵查中則證稱：「查獲當時有吸安，我吸的安非他命是向丁○○買的，我一直認識他，我買了數十次，每次一千元買一小包，交貨地點不
      一定。我們都以電話聯絡，地點也不一樣，量也不一定，要看交情，他在我觀
      察勒戒出來後有來找我，並說我過得不好，你們也不要想過好」（見偵查卷第
      二十七頁反面、第二十八頁）；原審調查時到庭證稱：「有買過很多次，我打
      大哥大給他，約定地點後我開車出去，地點都在竹東地區，我們碰面後，我拿
      錢給他，他便將安給我」（見原審卷第二十五頁）；本院調查時則到庭證稱：
      「八十六年間認識丁○○，認識二、三年，我要（安非他命）就打電話跟丁○○拿，他再跟別人調貨，八十六、八十七年間有拿貨，打大哥大給他，講明要
      的貨，每一次均買一千元，幾乎每次都在丁○○車上給我，或他上我的車交給
      我的，有二十幾次」等語（見本院卷第四十七頁反面、第四十八頁）。其所供
      述購買安非他命之次數，或係因時間久遠，或係因記憶模糊，而有不同，且其
      購買安非他命之數量亦屬未明，然關於每次以一千元購買一小包安非他命之陳
      述，則前後一致，是被告確有販賣安非他命予丙○○等情，應堪以採認。至於
      被告販賣安非他命予丙○○之次數，證人丙○○於警局初訊時即證陳其自八十
七年五月起至八十八年三月二十九日止（期間約十個月）向丁○○購買安非他
      命，平均每個月購買一至二次等情以觀，其次數應在十次以上、二十次以下，
      自以證人丙○○於警訊中所供陳十幾次之證言較為可採。
（二）關於被告是否販賣第二級毒品安非他命予甲○○及己○○部分：１、證人甲○○於警訊時證稱：「我與己○○是向他（戊○○○之丁○○）購買的沒錯，購
      買約四到五次左右，大約是在八十七年十月份開始，地點大都在竹東鎮○○道
      路旁，他開車來將安非他命丟給我們，我們也將錢拿給他，一次交易約一千至
      二千元左右不一定」（見偵查卷第三頁反面至第四頁）；於偵查中則證稱：「
      我那時有吸安非他命，那時我安非他命向小劉買，直到警方拿他口卡給我指認
      ，我才知道是丁○○，我一共向他買了二、三次，交貨地點在路邊，我打00
      00000000號行動電話給他，我一次買一千元至二千元不等」（見偵查
      卷第二十七頁）；原審調查時到庭證稱：「我起先不認識丁○○，一直到派出
      所認口卡，才知道平時賣安非他命給我的小劉即是丁○○，我有跟丁○○買過
      安非他命，買了五、六次之多，被查獲前二、三個月我有跟他買，我用電話和
      呼叫器和他聯絡，約好地點，是不固定地點，我在路邊站著，他開車過來，將
      安非他命丟給我，我將錢給他，我每次都是買二千元左右，但他拿多少給我，
      不清楚，：：確實有跟小劉買安非他命，買了二千、三千等重量不知。均是一
      手交錢一手交貨，沒有先拿錢過。都是和己○○一起去買，己○○去拿時我都
      知道。我不知己○○為何會那樣說，都是一手交錢一手拿貨，我跟丁○○不熟
      ，丁○○是己○○的同學的兄弟，我不知丁○○有無賺錢，也沒向別人拿過貨
      」（見原審卷第二十三頁正、反面、第五十六頁正、反面）；於本院調查時則
      到庭證稱：「丁○○的弟弟（應指丁○○之兄朋訓儉）與己○○是同學，己○○經由丁○○的弟弟（應為其兄）得知丁○○的電話，：：在八十八年我第一
      次被查獲前一個禮拜買的，下午五時左右，單獨打行動電話給他，買三千元，
      約在乙○○○○路路旁交貨，我買回來再告知己○○，這是最後一次，第一次
      被查獲（八十八年一月三十日）前有向丁○○購買安非他命六次到八次，我拿
      貨的時候是買二千元到三千元，己○○拿貨的時候也大約這樣的價錢，最多到
      五千元，拿貨的時間大約在傍晚五點左右，有時候在早上九、十點的時候拿貨
      （記得有二次），拿貨的地點在快速道路旁或竹東中山國小；第一次八十八年
      一月三十日被查獲到第二次八十八年五、六月被查獲有買了六次，都是二千元
      到三千元，地點有二次約在我家朝陽路八十巷十九號附近路邊，有二次都是我
      去，時間都是在下午五點左右，一次買二千，一次買三千，其他四次與己○○
      買過二次，我單獨買二次，快速道路購買金額二千元至三千元，四次，一起去
      拿貨次數有二、三次。買安非他命的錢大多是我與己○○一起出的，己○○單
      獨出錢的有一次，沒有與己○○、丁○○合資購買安非他命」等語（見本院卷
      第四十六頁正、反面、第四十七頁、第七十一頁、第七十二頁）。２、證人己○○於警訊時證稱：「安非他命是戊○○○之男子丁○○賣給我的，每次一千
      元至二千元不等，購得一小包量多少我不知道，共購得五次左右。我每次都跟
      我朋友甲○○一起，先以丁○○0000000000號之行動電話或000
      0000000，號之呼叫器與丁○○聯絡，並約好交易時、地而購得。：：
      我打0000000000號電話向他聯絡，我在八十七年底向他買了二、三
      次，也是以電話聯絡交貨地點，一次一千元或二千元」云云（見偵查卷第七頁
      反面至地八頁，第二十八頁）；於原審調查時到庭證稱：「買了五、六次，大
      部分是我們一起去，只有一次我自己去，約好地點後，他開車來，我們交錢給
      他，他便拿安給我們。有看過丁○○，我們交易時，他車窗有搖下來。我們本
      來叫他小劉，被抓後，警察拿口卡給我看後，才確定是他，而在檢察官偵訊時
      ，也確認是丁○○沒錯，：：是在場的丁○○賣給我的，買了幾次，一次買一
      、二千元。之前只見過一次面，警察調口卡時，原本不是很清楚，但現場當場
      指認，確認是他沒有錯，我只跟被告買過安，且我被抓到當天只跟被告買，：
      ：我有時會先拿錢給丁○○，再拿貨，有拿二、三次。我和丁○○不熟，丁○○應該沒賺我的錢，重量和吸的次數和別人拿的差不多」云云（見原審卷第二
      十四頁正、反面、第四十四頁至第四十五頁、第五十頁反面至第五十一頁）；
      於本院調查時則到庭證稱：「有向丁○○買過安非他命，第一次被查獲前向被
      告買了二次，二次都在乙○○○○路終點站交貨，二次都在中午十二點左右交
      貨，一次在八十七年十二月底買三千元、一次在八十八年一月初買二千元，甲○○都知道，但他沒有去，錢是我出的；第一次被查獲（八十八年一月三十日
      ）至第二次被查獲（八十八年五、六月）間有買過六次，有時是甲○○、有時
      由我打大哥大給丁○○，由我出錢給甲○○買，甲○○如果向丁○○買安非他
      命，我都知道，購買金額二千元四次、三千元一次、五千元一次，有時在快速
      道路終點站交貨有三次，有時在竹東中山國小交貨也有三次，我去取貨的有二
      次，甲○○去取貨的有二次，我們二人一起去取貨的有二次，交貨的時間有二
      次是在下午三點左右，四次是在中午，沒有與丁○○合資購買安非他命」等詞
      （見本院卷第四十七頁正、反面、第六十八頁、第六十九頁）。３、衡諸證人
      甲○○、己○○二人前開證詞，足見：（１）、八十八年一月三十日證人甲○○、己○○二人第一次被查獲前，被告丁○○確曾販賣安非他命予甲○○、己○○二人，價錢為三千元一次（八十七年十二月底）、二千元一次（八十八年
      一月初），取貨之地點在快速道路旁或竹東中山國小；（２）、證人甲○○、
      己○○二人第一次被查獲（八十八年一月三十日）至第二次被查獲（八十八年
      五、六月）間，被告丁○○確曾販賣安非他命予甲○○、己○○二人，價錢為
      二千元四次、三千元一次、五千元一次，取貨之地點有二次在朝陽路八十巷十
      九號附近路邊、四次在快速道路旁（甲○○與己○○一起買二次，甲○○單獨
      買二次），均堪確認。至於證人甲○○雖於本院調查中證稱：第一次被查獲前
      有向丁○○購買安非他命六次到八次，其價格約二千元至三千元，最多到五千
      元云云，與同日之供述不符，惟參酌證人己○○明確證稱：「第一次被查獲前
      向被告買了二次，一次在八十七年十二月底買三千元、一次在八十八年一月初
      買二千元」、「第一次被查獲至第二次被查獲間有買過六次，購買金額二千元
      四次、三千元一次、五千元一次」等語，益足證於渠等於第一次被查獲前，並
      未曾以五千元購買安非他命之情事。則證人甲○○上開證詞顯然誤將第一次被
      查獲前之二次，與第一次被查獲至第二次被查獲間之六次併計，始誤陳為六次
      到八次所致，尚無礙於前開事實之認定。抑且證人甲○○、己○○於偵查中固
      曾指稱每次以一千元向被告購買安非他命，惟嗣即堅稱是以二千元、三千元及
      五千元之價格向被告購入，並肯定各價格購買之次數，是自以證人前開明確之
      指稱與事實較相符，而堪採信。
（三）揆諸證人丙○○、甲○○、己○○等三人自始均堅稱：向被告購買安非他命時
      均係相約於路邊由被告丁○○駕車至約定地點，丁○○均坐於車內即將安非他
      交予證人，銀貨兩訖，且係因被告有門路始向其購買等語，顯見渠等三人均係
      向被告購買安非他命，而非共同出資購買甚明。至證人丙○○、己○○於原審
      調查時，聽聞被告所為上述辯詞後，雖證稱：有時係先交付被告金錢後再取安
      非命、被告應未賺取差價等詞。然證人丙○○、己○○既均未曾向他人購買安
      非他命，且亦不知買得安非他命之重量，業據渠等陳明在卷，則渠等既無向他
      人購買安非他命之經驗，自無從比較所購買安非他命價格之高低，進而得知被
      告並未買賤賣貴而賺取差價，是渠等所為證言顯係出於臆測，無非事後迴護被
      告之詞，洵不足採。
（四）至於被告丁○○自始即否認有販賣第二級毒品安非他命情事，致本院無從得知
      其購入安非他命之確實價格，進而與販出之價格為比較其是否獲有利得，惟販
      賣安非他命係屬違法行為，非可公然為之，不論是瓶裝或紙包之安非他命，均
      可任意分裝增減其數量，而每次買賣之價量，亦隨時依雙方關係之深淺、當時
      之資力、需求程度及對行情之認知等因素，機動地調整，販賣之利得，誠非固
      定，再參諸安非他命物稀價昂，且為政府嚴予取締之犯罪，以本件而論，被告
      與證人己○○、甲○○均不相熟，甚且其二人尚不知被告之真實姓名，而以「
      小劉」相稱，直至在警局指認口卡後始知被告姓名，有警訊筆錄可按，被告與
      丙○○亦不熟稔等情，並據被告及證人丙○○、甲○○、己○○陳明在卷，其
      等彼此之間並非親故知友，苟無利得，豈有甘冒重刑，而以原價買賣安他命之
      理，故被告販入之價格必較所販出之價格低廉，而從中賺取差價牟利之營利意
      圖等情，已昭然若揭。證人己○○或於原審時指稱被告應該沒賺我的錢云云 (
      見原審卷第二十四頁正、反面、第四十四頁至第四十五頁、第五十頁反面至第
      五十一頁）亦僅係其臆測之詞，殊難為有利被告之認定，此外，復有丙○○及
      己○○處被查獲經扣案之安非他命一公克及施用毒品器具二組足證，本件事證
      明確，且扣案之安非他命經送鑑定有安非他命陽性反應，亦有被告犯行堪以認
      定，應依法論科。
三、按安非他命為毒品危害防制條例第二條第二項第二款之第二級毒品，被告販賣安
    非他命予證人甲○○、己○○、丙○○，核其所為係犯同條例第四條第二項之販
    賣第二級毒品罪。被告所為數行為，時間緊接，犯罪構成要件相同，顯係出於概
    括之犯意為之，應依連續犯之規定論以一罪，並依法加重其刑。其持有安非他命
    之行為應為販賣安非他命之行為吸收，不另論罪。被告丁○○前於民國八十一年
    間，因違反肅清煙毒條例案件，經本院判處有期徒刑三年四月，經假釋交付保護
    管束後，又於八十四年、八十五年間分別因違反麻醉藥品管理條例案件，經本院
    判處有期徒刑四月、六月，前案之假釋經撤銷後與後案接續執行，甫於八十六年
    十一月二十五日假釋出獄交付保護管束，至八十八年一月三日保護管束期滿視為
    執行完畢，尚不構成累犯，併予敘明。
四、原審予以論罪科刑，固非無見。惟查：（一）被告自八十七年五月起至八十八年
    三月二十九日止（期間約十個月）販賣安非他命予丙○○，且平均每月購買一至
    二次，則被告販賣安非他命予丙○○之次數，應在十次以上、二十次以下，故以
    證人丙○○於警訊時所證稱之「十幾次」較為可採。原審判決認定被告販賣安非
    他命予丙○○，至八十八年一月二十九日止約販賣十次等語，尚與事實未盡相符
    ；（二）又於八十八年一月三十日證人甲○○、己○○二人第一次被查獲前，被
    告丁○○確曾販賣安非他命予甲○○、己○○二人，價錢為三千元一次（八十七
    年十二月底）、二千元一次（八十八年一月初），取貨之地點在快速道路旁或竹
    東中山國小；而於證人甲○○、己○○二人第一次被查獲（八十八年一月三十日
    ）至第二次被查獲（八十八年五、六月）間，被告丁○○確曾販賣安非他命予甲○○、己○○二人，價錢為二千元四次、三千元一次、五千元一次，取貨之地點
    有二次在朝陽路八十巷十九號附近路邊、四次在快速道路旁（甲○○與己○○一
    起買二次，甲○○單獨買二次）。原審判決確認定被告於證人甲○○、己○○二
    人第一次被查獲前，約販賣安非他命予甲○○、己○○二人五次等語，亦與事實
    顯有未符。被告上訴意旨，仍執陳詞，空言否認犯罪，雖無理由，惟原判決既有
    前述可議之處，仍屬無可維持，應由本院予以撤銷改判。爰審酌毒品戕害國民身
    心，被告不顧法令禁止，仍然販賣他人施用，其販賣毒品之次數甚夥，兼衡其犯
    後坦認部分犯行，態度尚佳，已有悔改之意等情狀，量處如主文第二項所示之刑
    。被告因販賣第二級毒品安非他命所得財物，屬消費物，時隔已久，應已不存在
    ，且未扣案，爰不另追徵其價額或以其財產抵償之諭知。
五、被告丁○○經合法傳喚，無正當理由不到場，爰不待其陳述逕行判決。
據上論斷，應依刑事訴訟法第三百六十九條第一項前段、第三百六十四條、第三百七
十一條、第二百九十九條第一項前段，毒品危害防制條例第四條第二項，刑法第十一
條、第五十六條，判決如主文。
本案經檢察官沈明彥到庭執行職務。
中    華    民    國      九十    年        二      月       二十八     日
                              臺灣高等法院刑事第二十二庭
                                  審判長法  官  許  正  順
                                        法  官  林  明  俊
                                        法  官  邱  同  印
右正本證明與原本無異。
如不服本判決應於收受送達後十日內向本院提出上訴書狀，其未敘述上訴之理由者並
得於提起上訴後十日內向本院補提理由書（均須按他造當事人之人數附繕本）。
                                        書記官  莊  昭  樹
中    華    民  國      九十    年        三      月         一       日
附錄：本判決論罪科刑法條全文
毒品危害防制條例第四條第二項
製造、運輸、販賣第二級毒品者，處無期徒刑或七年以上有期徒刑，得併科新臺幣七
百萬元以下罰金。


司法院資訊處製作；財團法人民間司法改革基金會備份。
